臺灣臺中地方法院刑事判決　　　　　　　　　　　　九十一年度易字第一八三五號
　　公　訴　人　臺灣臺中地方法院檢察署檢察官
　　被　　　告　甲○○
　　選任辯護人　陳鎮
右列被告因詐欺案件，經檢察官提起公訴（九十年度偵字第二二四一八號），本院判
決如左：
    主  文
甲○○無罪。
    理  由
一、公訴意旨係以：被告甲○○明知綽號「阿洲」不詳姓名年籍之成年男子意圖為自
    己不法所有，於民國九十年十二月六日，以發送手機簡訊之方式，向乙○○詐稱
    中獎，並要求乙○○必須先行匯款新台幣（下同）十二萬元，始得領取獎金，使
    乙○○陷於錯誤，而依「阿洲」指示，於九十年十二月十二日，匯款十二萬元至
    指定之周振傑臺灣土地銀行北屯分行帳戶（帳號：000000000000號
    ），而被告竟基於幫助詐欺之犯意，於九十年十二月十三日，受「阿洲」委託，
    持周振傑之存摺、印章，前往臺灣土地銀行北屯分行，欲提領上開乙○○匯入之
    十二萬元，為警當場查獲，而認被告涉有刑法第三十條第一項、第三百三十九條
    第一項之幫助詐欺取財罪嫌。
二、按犯罪事實應依證據認定之，無證據不得推定其犯罪事實；不能證明被告犯罪者
    ，應諭知無罪之判決，刑事訴訟法第一百五十四條、第三百零一條第一項分別定
    有明文。其次，刑法上之從犯，以在他人實施犯罪行為前或實施中，予以助力，
    為構成要件。若於他人犯罪完成後為之幫助，除法律別有處罰規定，應依其規定
    論處罪刑外，尚難以從犯之例相繩（最高法院二十八年度上字第一一五六號判例
    、八十二年度台上字第七○二○號判決參照）。再者，刑法第三百三十九條第一
    項詐欺取財罪之成立，以意圖為自己或第三人不法所有，以詐術使人將本人或第
    三人之物交付為構成要件。因此，行為人施用詐術之行為，如已使人陷於錯誤，
    而將財物交付，其犯罪即屬完成。
三、本件公訴人認被告涉犯幫助詐欺取財罪嫌，無非以被告坦承受「阿洲」委託前往
    提款、被害人乙○○之指訴及卷附匯款單、銀行領款憑條等為主要論據。訊據被
    告固承認曾於右揭時地，受「阿洲」委託，持周振傑之存摺、印章，前往臺灣土
    地銀行北屯分行提款之事實，惟堅決否認有何幫助詐欺取財犯行，辯稱：伊係於
    乙○○匯款完成後，始受「阿洲」委託前往領款，行為之時點既然在「阿洲」詐
    欺取財犯行完成後，屬於事後幫助，應不成立詐欺取財之幫助犯等語。
四、經查：
  (一)被害人乙○○所指：伊接獲手機簡訊，告知伊中了港幣三十萬元，對方自稱「江
    主任」，要求伊必須先匯款十二萬元，始得領取獎金，故伊於九十年十二月十二
    日下午二時許，依對方指示，匯款十二萬元至周振傑之臺灣土地銀行北屯分行帳
    戶，但事後「江主任」即未再與伊聯絡等情，有被害人乙○○之匯出匯款回條聯
    及周振傑前揭帳戶存摺各一份附卷可稽（見偵卷第十三、十四頁），堪信為真實
    ，惟此僅足以證明該名自稱「江主任」之人有利用發送手機簡訊方式，向乙○○
    詐欺取財之事實，尚無從認定被告有幫助或參與該次詐欺取財之犯行。
  (二)又被害人乙○○既已於九十年十二月十二日，依照「江主任」指示，匯款十二萬
    元入周振傑前揭帳戶，自此時起，該筆十二萬元匯款即處於「江主任」之實力支
    配範圍內，是「江主任」詐欺取財之犯行即屬既遂，至其事後是否提領該筆匯款
    、何時提領、如何提領等，則屬事後處理犯罪所得財物之問題，與犯罪之既、未
    遂無關。
  (三)本件依被告所述及卷附臺灣土地銀行存摺類取款憑條所示（見偵卷第十一頁），
    被告係於九十年十二月十三日，受綽號「阿洲」不詳姓名年籍之成年男子委託，
    持周振傑之存摺、印章，前往臺灣土地銀行北屯分行提領上揭十二萬元匯款，因
    該時「江主任」詐欺取財犯行已屬既遂，有如前述，被告所為應屬對於他人已經
    完成之犯罪行為予以幫助，自難論以幫助犯之刑責。
五、綜上所述，被告係於他人詐欺取財犯罪完成後為之幫助，揆諸前揭說明，尚不構
    成詐欺取財罪之幫助犯。此外，復查無其他積極證據足以證明被告確有公訴人所
    指幫助詐欺取財或以自己犯罪意思參與詐欺取財犯罪之行為，本件即屬不能證明
    被告犯罪，依法應為被告無罪之諭知。
據上論斷，應依刑事訴訟法第三百零一條第一項，判決如主文。
本案經檢察官陳燕瑩到庭執行職務。
中      華      民      國      九十一      年      九    月    十七    日
                                臺灣臺中地方法院刑事第四庭
                                    審判長法  官  鄭  文  祺
                                          法  官  張  靜  琪
                                          法  官  羅  智  文
右正本證明與原本無異。
如不服本判決，應於判決送達後十日內向本院提出上訴狀，上訴於臺灣高等法院臺中
分院( 須附繕本 )。
                                          書記官
中      華      民      國      九十一      年      九    月    十八    日
